【裁判字號】    97,重訴,7
【裁判日期】    970630
【裁判案由】    損害賠償
【裁判全文】
臺灣高等法院高雄分院民事判決           97年度重訴字第7號
原      告  甲○○
            乙○○
                        之2
            己○○
                        18號.
            丁○○
被      告  戊○○
            丙○○
            庚○○
當事人間請求侵權行為損害賠償事件，原告於刑事訴訟程序（96
年度上易字第1054號）提起附帶民事訴訟（96年度附民字第123
號），經本院刑事庭移送前來，本院於民國97年6 月25日言詞辯
論終結，判決如下︰
    主  文
被告應連帶給付原告甲○○新臺幣伍拾萬元。
被告應連帶給付原告乙○○新臺幣壹佰伍拾捌萬元，及自民國九
十六年十一月二十七日起至清償日止，按年息百分之五計算之利
息。
被告應給付原告己○○新臺幣伍佰萬元，及自民國九十六年十一
月二十七日起至清償日止，按年息百分之五計算之利息。
被告應給付原告丁○○新臺幣壹佰捌拾萬元，及自民國九十六年
十一月二十七日起至清償日止，按年息百分之五計算之利息。
訴訟費用由被告連帶負擔。
本判決第一項、第二項分別於原告甲○○以新臺幣壹拾陸萬柒仟
元、原告乙○○以新臺幣伍拾貳萬柒仟元為被告供擔保後，得假
執行。
    事實及理由
一、被告經合法通知，均未於言詞辯論期日到場，核無民事訴訟
    法第386 條所列各款情形，爰依原告之聲請由其一造辯論而
    為判決，合先明。
二、原告甲○○主張：不詳姓名之詐欺集團成員，自大陸地區某
    不詳之電信機房處，以電話撥接至綽號「阿強」之人與被告
    共同建立之行動電話機房，轉接該機房內之0000000000號行
    動電話，冒用中華電信股份有限公司（下稱中華電信）名義
    ，以電話向其佯稱欠費未繳，及其證件遭人冒用開立人頭公
    司洗錢，復由自稱「陳先生」之人，向其佯稱其涉嫌不法，
    要其先將所有帳戶金錢匯入所指示帳戶監管，其一時心慌，
    不知有詐，乃依指示於95年10月14日13時20分許，自高雄市
    ○○○路75號南站郵局匯款新台幣（下同）50萬元至台中二
    信000000000000000 號帳戶內，爰依共同侵權行為之法律關
    係提起本件訴訟。聲明求為判決：被告應連帶給付原告甲○
    ○500,000 元，並願供擔保請求宣告假執行。
三、原告乙○○主張：不詳姓名之詐欺集團成員，自大陸地區某
    不詳之電信機房處，以電話撥接至綽號「阿強」之人與被告
    共同建立之行動電話機房，轉接該機房內之0000000000號等
    3 支行動電話後，冒用內政部民政科之名義，向其佯稱其身
    分遭人冒用，之後，由其中1 位詐欺集團成員假冒是台北偵
    七隊員警，佯稱其涉嫌洗錢，再由1 位冒稱「林永富檢察官
    」之詐欺集團成員，佯稱其有刑事案件未前往開庭，有脫罪
    之嫌，要求其前往收傳真執行命令公文，並須將所有帳戶內
    存款移入檢察官的帳戶內配合辦案。其一時心慌，相信該詐
    欺集團成員說詞，遂前往台灣銀行三民分行及郵局，於95年
    09月19日12時許、95年09月19日12時30分許、95年09月20日
    11時、及95年09月22日12時許，分別匯款6,678 元、958,00
    0 元、503,322 元、112,000 元，合計1,580,000 元，至台
    中商業銀行逢甲分行000000000000000 帳戶及新竹民生路郵
    局00000000000000000 帳戶內。爰依共同侵權行為之法律關
    係提起本件訴訟。聲明求為判決：被告應連帶給付原告乙○
    ○158 萬元，及自起訴狀繕本最後送達被告之翌日起至清償
    日止按年利率5%計算之利息，並願供擔保請求宣告假執行。
四、原告己○○主張：不詳姓名者之詐欺集團成員，自大陸地區
    某不詳之電信機房處，以電話撥接至綽號「阿強」之人與被
    告共同建立之行動電話機房，轉接該機房內之0000000000號
    行動電話後，於95年10月24日11時55分及95年10月25日9 時
    許，由不詳姓名之人與其通話，並冒用中華電信名義，向其
    佯稱欠費未繳，並稱其資料遭人盜用申請帳戶，有犯罪嫌疑
    ，要求其到銀行匯款轉帳，再由1 位詐欺集團成員假冒係「
    電信警察」，提供銀行帳戶，佯稱該帳戶是安全帳戶，要求
    其匯入以利調查，其一時心慌，相信該詐欺集團成員說詞，
    遂分別自台銀、彰銀、兆豐銀行、台中銀行分別匯款至麻豆
    新生郵局00000000000000帳戶900,000 元、1,058,000 元；
    匯入南投中山街郵局00000000000000帳戶988,000 元；匯入
    西港郵局00000000000000帳戶1,012,000 元；匯入竹塘郵局
    00000000000000帳戶1,042,000 元，合計5,000,000 元，爰
    依共同侵權行為之法律關係提起本件訴訟。聲明求為判決：
    被告應給付原告己○○5,000,000 元，及自起訴狀繕本最後
    送達被告之翌日起至清償日止按年利率5%計算之利息。
五、原告丁○○主張：不詳姓名之詐欺集團成員，自大陸地區某
    不詳之電信機房處，以電話撥接至綽號「阿強」之人與被告
    共同建立之行動電話機房，轉接該機房內之0000000000號行
    動電話，以該電話假冒「高雄市民政局第四科」名義，向其
    佯稱其身分遭冒用，再由另一名詐欺集團成員，冒稱係「刑
    事局偵六隊小隊長」，要其至統一超商收傳真公文，復由另
    一名詐欺集團成員，冒稱其係「林永富檢察官」，提供銀行
    帳戶，要其匯款1,800,000 元予地檢署代為保管，其一時心
    慌，相信該不詳姓名詐欺集團成員之說詞，遂於95年10月14
    日11時許，自台灣銀行高雄分行匯款1,800,000 元至台灣中
    小企業銀行北港分行00000000000 號帳戶內，爰依共同侵權
    行為之法律關係提起本件訴訟。聲明求為判決：被告應給付
    原告丁○○180 萬元，及自起訴狀繕本最後送達被告之翌日
    起至清償日止按年利率5%計算之利息。
六、被告戊○○雖未於言詞辯論期日到場，惟據其前到場辯稱：
    「阿強」騙我說設置機房是要給人家節費使用，不知道是用
    來作為詐騙之用，於95年10月間發現機房使用電話卡片需求
    量很大，才知道是提供電話門號給詐騙集團作為詐騙之用，
    其並未參與詐騙行為等語。並答辯聲明求為判決: 駁回原告
    之訴。
七、被告丙○○雖未於言詞辯論期日到場，惟據其前到場辯稱：
    其自95年8 月起受僱於「阿強」之人，工作內容是與被告庚
    ○○輪流照顧機房、換SIM 卡，月薪45,000元，但不知道機
    房是詐騙集團在使用等語。並答辯聲明求為判決: 駁回原告
    之訴。
八、被告庚○○雖未於言詞辯論期日到場，惟據其前到場辯稱：
    被告戊○○找其至被告丙○○處，與被告丙○○輪流照顧機
    房，月薪45,000元，不知道這是詐騙集團，警察來了之後才
    知道，被告戊○○只是告訴其這是幫助台商省電話費等語。
    並答辯聲明求為判決: 駁回原告之訴。
九、查，原告所主張之上開事實，業據其等提出匯款單等為證，
    且被告戊○○自承有與綽號「阿強」之人共同設置機房、被
    告丙○○及庚○○均自承受僱於「阿強」，輪流照顧機房、
    換SIM 卡等情，而被告所涉之詐欺罪嫌，業經本院刑事庭以
    96年度上易字第1054號刑事判決分別判處有罪確定，有本院
    依職權調閱台灣高雄地方法院檢察署95年偵字第30 855號偵
    查卷、台灣高雄地方法院96年度易字第1245號刑事卷及本院
    96年度上易字第1054號刑事卷等查核屬實，自堪認屬實。被
    告雖以前揭情詞置辯。惟查:
（一）被告戊○○於95年11月24日在警訊時供稱：「我知道阿強
      係提供門號供『詐騙集團』使用，且在機房設置期間我曾
      前往穀倉查看安裝情形。」、「阿強設置『詐騙集團』機
      房，我、丙○○、庚○○三人負責機房的運作；阿強負責
      在大陸轉接台灣門號至大陸手機，我負責補充台灣門號或
      幫他收購台灣電話門號供機房使用，再由阿強支付我們三
      個人每個月領四萬至五萬不等酬勞。」等語，有該筆錄影
      本在卷可稽（附於影印外放之高雄市政府警察局刑警大隊
      偵查卷第83頁），足見被告戊○○自始即知悉綽號「阿強
      」者委託其向被告丙○○承租倉庫，及設置電信機房之目
      的，係在供詐騙集團詐騙他人使用等情，應堪認定。
（二）被告丙○○於95年11月24日在台灣高雄地方法院檢察署檢
      察官偵訊時供稱：「我負責放卡片及使線路不中斷，若台
      灣晶片被斷訊，大陸『詐騙集團』就會通知伊換新的台灣
      卡，我換好卡片後，再向大陸回報。」等語，有該筆錄影
      本在卷可稽（附於影印外放之台灣高雄地方法院檢察署95
      年偵字第30855 號卷第13頁）。嗣於台灣高雄地方法院同
      日羈押審查訊問時亦供稱：「我負責幫集團裝卡和線路、
      訊號穩定，負責晚上班。」等語，有該筆錄影本在卷可稽
      （附於影印外放之台灣高雄地方法院95年度聲羈第1242號
      刑事卷第5 頁），足認被告丙○○知悉上開機房係供詐欺
      集團詐騙他人使用。又被告庚○○於台灣高雄地方法院95
      年11月24日日羈押審查訊問時供稱：「我負責幫『集團』
      裝卡和線路、訊號穩定，負責白天班比較多。」等語，有
      該筆錄影本在卷可稽（附於影印外放之台灣高雄地方法院
      95 年 度聲羈第1242號刑事卷第5 頁），是其與被告丙○
      ○輪流在上開機房負責機房維護及抽換行動電話SIM 卡，
      焉有不知上開機房係供詐欺集團詐騙他人使用之理?
（三）綜上，被告辯稱：其等不知道「阿強」設置機房係用來作
      為詐騙之用，其等未參與詐騙云云，不足採信。原告因受
      被告及詐騙集團人員之共同詐騙，而匯款予詐欺集團，致
      受有上開金額之損害，故其等本於共同侵權行為損害賠償
      請求權，請求被告連帶或共同賠償，應屬有據。
十、綜上所述，原告本於共同侵權行為損害賠償請求權提起本件
    訴訟，原告甲○○請求被告連帶給付50萬元；原告乙○○請
    求被告連帶給付158 萬元，及自起訴狀繕本最後送達被告之
    翌日即96年11月27日起至清償日止按年利率5%計算之利息；
    原告己○○請求被告給付500 萬元，及自起訴狀繕本最後送
    達被告之翌日即96年11月27日起至清償日止按年利率5% 計
    算之利息；原告丁○○請求被告給付180 萬元，及自起訴狀
    繕本最後送達被告之翌日即96年11月27日起至清償日止按年
    利率5%計算之利息，均為有理由，應予准許。原告甲○○及
    乙○○均陳明願供擔保，聲請宣告假執行，經核其勝訴部分
    ，合於法律規定，爰酌定相當擔保金額宣告之。
十一、結論：本件原告之訴為有理由，依民事訴訟法第85條第2
      項、第463 條、第385 條第1 項前段、第390 條第2 項，
      判決如主文。
中    華    民    國    97    年    6     月    30    日
                            民事第三庭
                                審判長法官  張國彬
                                法      官  吳登輝
                                法      官  鄭月霞
以上正本證明與原本無異。
原告不得上訴。
被告如對本判決上訴，須於判決送達後20日內向本院提出上訴狀
，其未表明上訴理由者，應於上訴後20日內向本院提出上訴理由
書（均須按他造當事人之人數附繕本）。上訴時應提出委任律師
或具有律師資格之人之委任狀，並依附註條文規定辦理。
中    華    民    國    97    年    6     月    30    日
                                書  記  官  吳新貞
附註：
民事訴訟法第466 條之1 ：
對於第二審判決上訴，上訴人應委任律師為訴訟代理人，但上訴
人或其法定代理人具有律師資格者，不在此限。
上訴人之配偶、三親等內之血親、二親等內之姻親，或上訴人為
法人、中央或地方機關時，其所屬專任人員具有律師資格並經法
院認適當者，亦得為第三審訴訟代理人。
第1 項但書及第2 項情形，應於提起上訴或委任時釋明之。


司法院資訊處製作；財團法人民間司法改革基金會備份。
